【裁判字號】    99,易,70
【裁判日期】    990210
【裁判案由】    詐欺
【裁判全文】
臺灣高雄地方法院刑事判決                99年度易字第70號
公  訴  人  臺灣高雄地方法院檢察署檢察官
被      告  乙○○
上列被告因詐欺案件，經檢察官提起公訴（98年度偵字第32316
號），被告於準備程序中，就被訴事實為有罪之陳述，經告知其
簡式審判程序之旨，並聽取當事人之意見後，本院合議庭裁定改
由受命法官行簡式審判程序，判決如下：
    主    文
乙○○幫助犯詐欺取財罪，累犯，處有期徒刑月，如易科罰金
，以新臺幣壹仟元折算壹日。
    事    實
一、乙○○前於民國（下同）92年間因詐欺案件，經本院94年度
    易字第462 號、臺灣高等法院高雄分院94年度上易字第364
    號判決，判處有期徒刑6 月確定，於95年2 月9 日入監執行
    ，並於同年8 月8 日執行完畢。詎猶不知悔改，可預見一般
    人蒐集金融機構帳戶之存摺、提款卡、密碼常與財產犯罪密
    切相關，乃用於收取贓物及掩飾犯行以躲避執法單位追緝，
    竟仍基於縱有人持以犯罪亦不違背其本意之幫助詐欺犯意，
    於97年10月間某日，在不詳地點，將其前向台新國際商業銀
    行鳳山分行（下稱台新商銀）申請開立帳號00000000000000
    帳戶之存摺、提款卡、密碼，交付予真實姓名、年籍資料不
    詳之人，容認該人所屬詐欺集團成員使用上開帳戶以遂行詐
    欺取財犯行。而該詐欺集團成員共同意圖為自己不法之所有
    ，基於詐欺取財之犯意聯絡，於97年3 月9 日12時許，以門
    號00-0000000、00-0000000聯絡甲○○，偽裝為「台南縣警
    察局人員」、「台南地方法院檢察署人員」，佯稱：甲○○
    上開銀行帳戶為人頭帳戶，需先將帳戶內存款匯入指定帳戶
    內保管，以釐清存款是否為贓款云云，使甲○○陷於錯誤，
    而依指示於98年3 月9 日15時15分許，至址設臺北縣中和市
    ○○路634 之9 號台新商銀景平分行，匯款新臺幣（下同）
    9 萬元至乙○○上開帳戶內，並旋遭提領一空。嗣甲○○發
    覺有異，察覺受騙而報警處理，因而查獲。
二、案經臺南市政府警察局第二分局移送臺灣臺南地方法院檢察
    署檢察官呈請臺灣高等法院檢察署檢察長令轉臺灣高雄地方
    法院檢察署檢察官偵查起訴。
    理    由
一、按本案被告乙○○所犯為死刑、無期徒刑、最輕本刑為3 年
    以上有期徒刑或高等法院管轄第一審案件以外之罪，其於準
    備程序中就前揭被訴事實為有罪之陳述，經告知其簡式審判
    程序之旨，並聽取當事人之意見後，本院合議庭認無不得或
    不宜適用簡式審判程序之處，依刑事訴訟法第273 條之1第1
    項、第284 條之1 規定，裁定由受命法官獨任行簡式審判程
    序，合先敘明。
二、上揭犯罪事實，業據被告於本院審理中坦承不諱，與證人即
    被害人甲○○於警詢之證述，參核相符（參警卷第4 、5 頁
    ），並有台新商銀景平分行存入憑條（匯款9 萬元至被告上
    開帳戶）、台新商銀98年3 月31日台新作文字第9804734 號
    函檢附之被告上開帳戶開戶資料與資金往來明細、臺北縣政
    府警察局中和分局秀山派出所（下稱秀山派出所）受理詐騙
    帳戶通報警示簡便格式表、秀山派出所受理各類案件紀錄表
    、秀山派出所金融機構聯防機制通報單，詐欺集團成員偽造
    之「臺灣台南地方法院檢查總署偵查卷宗」、「法務部執行
    假扣押處份命令」、「臺灣台南地方法院檢察署刑事傳票」
    各1 份在卷可證（參警卷第15、26至34頁）。足認被告上開
    自白，核與卷內積極事證相符，堪予採信。是本件被告確有
    幫助詐欺之犯行，事證明確，洵堪認定，應依法論科。
三、按刑法上之幫助犯，係指以幫助之意思，對於正犯資以助力
    ，而未參與實施犯罪之行為者而言。本件被告提供上開帳戶
    予詐欺集團成員為實施詐欺取財之工具，其單純提供帳戶予
    人使用行為，究與向被害人施行詐術有別，且亦無證據證明
    被告有參與詐欺取財犯行之構成要件行為，是被告所為僅屬
    對於詐欺集團成員遂行詐欺取財犯行資以助力而已。核被告
    乙○○所為，係刑法第339 條第1 項之詐欺取財罪之幫助犯
    。被告有事實欄所示論罪科刑與執行之前科，並於95年8 月
    8 日有期徒刑執行完畢，有臺灣高等法院被告前案紀錄表附
    卷可參，其於5 年以內故意再犯本件法定刑為有期徒刑以上
    之罪，為累犯，應依同法第47條第1 項規定加重其刑。又因
    被告僅為幫助犯，所犯情節較正犯輕，依同法第30條第2項
    規定，減輕其刑；併依同法第71條第1 項規定，先加後減之
    。爰審酌被告提供帳戶供詐欺集團成員使用，不僅助長犯罪
    風氣，亦造成被害人損失9 萬元，受害非輕，具有相當惡性
    ，惟念其犯後坦承犯行，深表悔悟，態度尚可，暨其犯罪之
    動機、目的、手段、品行、智識程度等一切情狀，量處如主
    文所示之刑，並諭知如易科罰金之折算標準，以資懲儆。
據上論斷，應依刑事訴訟法第273 條之1 第1 項、第284 條之1
、第299 條第1 項前段，刑法第339 條第1 項、第30條、第47條
第1 項、第41條第1 項前段，刑法施行法第1 條之1 ，判決如主
文。
本案經檢察官丙○○到庭執行職務
中    華    民    國    99    年    2     月    10    日
                  刑事第二庭  法  官  李昆南
以上正本證明與原本無異。
如不服本判決應於收受送達後10日內向本院提出上訴書狀，並應
敘述具體理由；如未敘述上訴理由者，應於上訴期間屆滿後20日
內向本院補提理由書（均須按他造當事人之人數附繕本）「切勿
逕送上級法院」。
中    華    民    國    99    年    2     月    10    日
                              書記官  莊永利
附錄本案論罪之法條：
刑法第339 條第1項（普通詐欺罪）
意圖為自己或第三人不法之所有，以詐術使人將本人或第三人之
物交付者，處5 年以下有期徒刑、拘役或科或併科1 千元以下罰
金。

司法院資訊處製作；財團法人民間司法改革基金會備份。
